臺灣高雄地方法院民事裁定　　　　　　 96年度家聲字第299號
聲　請　人　乙○○
相　對　人　甲○○
聲請人聲請變更子女姓氏事件，本院裁定如下：
  主  文
變更聲請人乙○○（女，民國○○年○月○日生，身分證統一編號：
Ｚ000000000號）之姓氏為母姓「劉」。
程序費用新臺幣參仟元由相對人負擔。
  理  由
一、聲請意旨略以：聲請人之母丙○○與相對人甲○○原係夫妻
    ，其二人於婚姻關係存續中生有聲請人一名子女。聲請人之
    母丙○○與相對人在聲請人6歲時即已離婚，聲請人自父母
    離婚之後，皆由母丙○○與外祖父劉進安扶養照顧長大；相
    對人在離婚之後之三十多年來只探視過聲請人2次，且在約
    十多年前打電話給聲請人竟不是關心聲請人之成長或生活情
    形，而是希望聲請人能借錢給他，亦不願留下其聯絡地址及
    電話，只表示會再與聲請人聯絡，依相對人在聲請人成長過
    程中從未曾盡過任何身為人父應盡之照顧扶養責任，打電話
    給聲請人亦只是要向聲請人借錢等行為，顯對聲請人之人格
    有不利之影響，足見聲請人從父姓顯有不利之情事，爰依民
    法第1059條第5項第1款及第4款規定，請求變更姓氏為母丙
    ○○之「劉」姓等語。
二、按，「有下列各款情形之一，且有事實足認子女之姓氏對其
    有不利之影響時，父母之一方或子女得請求法院宣告變更子
    女之姓氏為父姓或母姓：一、父母離婚者。... 四、父母之
    一方曾有或現有未盡扶養義務滿二年者。」，民法第1059條
    第5項第1款及第4款分別定有明文。
三、經查，聲請人主張之上開事實，業據其於本院調查時陳述綦
    詳在卷，並提出戶籍謄本3份為證，且經證人丙○○即聲請
    人之母到庭陳稱：「...。相對人確實從離婚之後沒有打電
    話來關心小孩，也沒有來看過小孩子，也沒有寄過任何扶養
    費來給小孩子。」等語。而相對人經本院合法通知，既未到
    庭亦未提出書狀作何說明或陳述以供本院審酌，依上開事證
    ，足認聲請人之上開主張屬實。本院審酌相對人自離婚後之
    三十多年來從未對聲請人盡任何照顧扶養義務，亦未曾探視
    過聲請人，惟一打電話給聲請人之一次竟是要向聲請人借錢
    ，對聲請人完全不聞不問及惟一之聯絡電話竟只是欲借錢等
    行為，足認其與聲請人間幾乎無父女親情可言；且因聲請人
    自小即由其母及外祖父母照顧長大，感情及人格成長均係由
    其母及外祖父母所培育養成，與其母及外祖父母間有緊密之
    聯結，依上開情形，聲請人如再從父姓，確有聲請人所述之
    不利於其人格健全發展之情事，故本件堪認聲請人從父姓對
    其人格發展確有明顯不利之影響，而有變更為母姓之必要。
    本件聲請，為有理由，應予准許，爰宣告變更聲請人乙○○
    之姓氏為母姓「劉」。
四、依非訟事件法第21條第2項、第24條第1項，民事訴訟法第95
    條、78條，裁定如主文第2項所示。
中　　華　　民　　國　　96　　年　　12　　月　　31　　日
                  家事法庭法　官  郭文通
上為正本係照原本作成。
如對本裁定抗告須於裁定送達後10日內向本院提出抗告狀。
中　　華　　民　　國　　96　　年　　12　　月　　31　　日
                          書記官　張琇晴
